【裁判字號】    95,交聲,33
【裁判日期】    950322
【裁判案由】    違反道路交通管理處罰條例聲明異議
【裁判全文】
臺灣士林地方法院交通事件裁定         95年度交聲字第33 號
原處分機關  臺北市交通事件裁決所
異  議  人
即受處分人  甲○○
上列異議人即受處分人因違反道路交通管理處罰條例案件，對於
臺北市交通事件裁決所民國94年11月2 日北市裁三字第裁22-ZC0
000000號裁決聲明異議（原舉發案號: 內政部警政署國道公路警
察局舉發違反道路交通管理事件通知單公警局交字第ZC0000000
號），本院裁定如下：
    主  文
原處分撤銷。
甲○○不罰。
    理  由
一、按高速公路交通管制規則第5 條第1 項前段規定，汽車行駛
    高速公路應依速限標誌指示，又按汽車行駛於高速公路或設
    站管制之道路，而不遵管制之規定者，處汽車駕駛人新臺幣
    （下同）3,000 元以上6,000 元以下罰鍰，並記違規點數1
    點，道路交通管理處罰條例第33條第1 項、第63條第1 項第
    1 款分別定有明文。
二、原處分意旨略以: 異議人即受處分人甲○○於民國90年2 月
    6 日上午8 時43分許，駕駛車牌號碼6B-6466 號自小客車，
    行經限速80公里之國道一號高速公路南下152 公里處，以時
    速107 公里之速度超速行駛，經內政部警政署國道公路警察
    局第三警察隊員警逕行舉發「速限80公里，時速107 公里，
    超速27公里（經科學儀器採証）」違規，爰依道路交通管理
    處罰條例第33條第1 項，處罰鍰6,000 元（原處分漏載依同
    條例第63第1 項第1 款記違規點數1 點部分）。
三、異議意旨略以：伊並未收受舉發違反道路交通管理事件通知
    單，請舉發單位提示90年2 月6 日當日之違規採証照片並說
    明違犯規定條款，據此聲明異議等語。
四、經查：
  (一)道路交通管理處罰條例第89條前段規定，法院受理有關交通
    事件，準用刑事訴訟法之規定，又刑事訴訟法第2 條第1 項
    規定，實施刑事訴訟程序之公務員，就該管案件，應於被告
    有利及不利之情形，一律注意。復按道路交通案件處理辦法
    第20條前段規定，交通法庭認為聲明異議有理由或聲明異議
    雖無理由而原處分不當或違法者，應以裁定將原處分經聲明
    異議部分撤銷，並自為裁定。是以，本院基於上開法律之規
    定，自得依職權審認原處分是否有不當或違法之情形，不必
    然盡受當事人主張之拘束，此合先敘明。
  (二)按90年1 月17日修正前之道路交通管理處罰條例第90條第1
    項、第2 項規定：「違反本條例之行為，自行為成立之日起
    ；行為有連續或繼續之狀態者，自行為終了之日起，逾3 個
    月不得舉發。但汽車肇事致人受傷或死亡案件，因肇事責任
    不明，已送鑑定者，其期間自鑑定終結之日起算。」、「前
    項案件自確定之日起逾3 年未執行者，免予執行。」，嗣於
    90年1 月17日刪除同條第2 項之規定，並自同年6 月1 日起
    施行。另行政執行法第7 條規定：「行政執行，自處分、裁
    定確定之日或其他依法令負有義務經通知限期履行之文書所
    定期間屆滿之日起，5 年內未經執行者，不再執行；其於5
    年期間屆滿前已開始執行者，仍得繼續執行。但自5 年期間
    屆滿之日起已逾5 年尚未執行終結者，不得再執行。」、「
    前項規定，法律有特別規定者，不予適用之。」，所謂「前
    項案件自確定之日」起或「自處分、裁定確定之日‧‧‧起
    」，應係指違反道路交通管理處罰條例之行為已經處罰機關
    依法裁決而確定者而言。上開規定實為行為人違反行政法上
    義務至舉發時之舉發時效及裁罰確定後執行時效之明文，然
    對於處罰機關受理違反道路交通管理事件後，其裁決之期限
    ，道路交通管理處罰條例即未有明文規定。查行政罰法業已
    於95年2 月5 日生效施行，其第1 條明定，違反行政法上義
    務而受罰鍰、沒入或其他種類行政罰之處罰時，適用本法，
    但其他法律有特別規定者，從其規定。是以道路交通管理處
    罰條例就處罰機關受理違反道路交通管理事件後，其裁決之
    期限既未設規定，於此即得適用行政罰法之規定。
  (三)按行政罰法第27條第1 項、第2 項明文規定：「行政罰之裁
    處權，因3 年期間之經過而消滅。前項期間，自違反行政法
    上義務之行為終了時起算。但行為之結果發生在後者，自該
    結果發生時起算。」，此規定明白揭櫫行政罰裁處之時效期
    間為3 年，其立法理由更明白表示：「按行政罰裁處權之行
    使與否，不宜懸之過久，而使處罰關係處於不確定狀態，影
    響人民權益。惟亦不宜過短，以免對社會秩序之維護有所影
    響，爰於第1 項定其消滅時效為3 年‧‧‧以杜紛爭。」，
    綜上可知，行政罰裁處權之消滅時效於行政罰法施行後已明
    文規定為3 年期間，其起算之時間點為自違反行政法上義務
    之行為終了時起算。
  (四)本件異議人受行政機關舉發違規之日期為90年2 月6 日，裁
    決書作成之日期為94年11月2 日，時間間隔相距4 年8 個月
    以上之久，早已逾越法定3 年之消滅時效期間，異議人於異
    議狀中雖未主張表明此部份之疑義，惟揆諸前開說明，本院
    基於法律規定，非不得基於職權加以審理認定。復以採証照
    片因已逾越保管期限已予銷毀，此有內政部警政署國道公路
    警察局第三警察隊94年12月13日公警三交字第0940372129號
    書函1 紙附卷可稽，本此違規事實有無之認定更顯困難，固
    本件原處分機關能否依據處分條文之規定對異議人處罰，誠
    有疑義。
五、此外，復查無其他積極證據足資認定異議人有裁決書所載之
    違規事實，原處分機關未加詳查，遽引道路交通管理處罰條
    例第33條第1 項規定，處6,000 元罰鍰，實有未洽，本件異
    議為有理由，應撤銷原處分，另諭知異議人不罰。
據上論斷，應依道路交通案件處理辦法第20條，裁定如主文。
中    華    民    國    95    年    3     月    22    日
                  交通法庭法  官  黃潔茹
以上正本證明與原本無異
如不服本裁定應於送達後5 日內向本院提出抗告狀。
                          書記官  柳瑞宗
中    華    民    國    95    年    3     月    27    日


司法院資訊處製作；財團法人民間司法改革基金會備份。
